【裁判字號】    89,重訴,28
【裁判日期】    900117
【裁判案由】    殺人等
【裁判全文】
臺灣桃園地方法院刑事判決                    八十九年度重訴字第二八號
    公  訴  人  臺灣桃園地方法院檢察署檢察官
    被      告  甲○○○ＩＥＯ.
    指定辯護人  本院公設辯護人乙○○
右列被告因殺人等案件，經檢察官提起公訴（八十九年度偵字第一０三四八號），本
院判決如左：
    主      文
甲○○○ＩＥＯ  ＰＲＡＳＩＴ殺人，處有期徒刑拾伍年，並於刑之執行完畢或赦免
後，驅逐出境。
被訴違反槍砲彈藥刀械管制條例部分無罪。
    事      實
一、甲○○○ＩＥＯ  ＰＲＡＳＩＴ（下稱ＰＲＡＳＩＴ）為址設桃園縣觀音鄉○○
    村○○路○段九一九號「臺灣鍍鋅股份有限公司（下稱台灣鍍鋅公司）」聘僱之
    泰國籍勞工，與同公司之另一泰國籍勞工ＰＨＡＤＵＮＧＴＨＡＭ  ＳＯＮ（下
    稱ＳＯＮ）係男同性戀人關係，已交往一年多，ＰＲＡＳＩＴ且經常提供金錢予
    ＳＯＮ花用或賭博。民國八十九年七月八日晚間，ＰＲＡＳＩＴ、ＳＯＮ各與人
    外出飲酒，並於當晚十一時許陸續返回上址「台灣鍍鋅公司」員工宿舍，ＳＯＮ
    先進房睡覺，ＰＲＡＳＩＴ則在房間外之客廳與ＪＡＭＲＵＡＮ、ＪＯＢ、ＵＴ
    ＨＡＩ等多名泰國籍勞工繼續飲酒。迄是日晚間十一時三十分許，ＰＲＡＳＩＴ
    略有睡意，乃進房欲與ＳＯＮ同床共眠，然遭拒絕，ＳＯＮ並對之掌摑且出言責
    怪ＰＲＡＳＩＴ害其賭博輸錢，雙方頓起爭執進而相互拉扯。推擠間，ＳＯＮ之
    頭部碰撞櫥櫃，受有頭頂部皮下出血三Ｘ一‧五公分之傷害，霎時大怒，隨持手
    指骨反擊，引致ＰＲＡＳＩＴ不滿及憤慲，其自忖平日對之不薄且用情極深，詎
    受如此待遇，一時激憤，竟萌殺人之犯意，旋自床底下拿取其於前日在上址「台
    灣鍍鋅公司」附近商店所購買惟應要求轉贈ＳＯＮ之裝飾用短刀一把（柄長十二
    公分、刃長二十二公分，單面開鋒背無鋸齒，非屬槍砲彈藥刀械管制條例管制之
    刀械），反手握刀朝ＳＯＮ之腹部等部位猛刺、砍劃數刀，使之受有（１）淺劃
    傷三條於兩乳下方，長約六公分，（２）左胸乳房下三公分處刺創一處，創口長
    二‧五公分，向後向右略向上刺穿左側第七肋間至左心包膜表面，未入心囊或胸
    腔內，（３）左季肋部刺創一處，創口長二‧五公分，向後略向右刺入胃竇部前
    臂，（４）腹上部左側近中刺創一處，創口長二‧五公分，上方帶有一點皮瓣，
    往後略向右地刺經橫結腸繫膜、右腎門及肝臟之間，到達腰椎右側最後一根肋骨
    下方的肌肉，刺創途徑長達十七公分，（５）右腹上部刺創二處，向後刺中十二
    指腸第二部分及空腸前十五公分處，（６）臍左側及右季肋部各有刺創二處、三
    處，均僅刺及肚皮軟組織，未入腹腔，創口一公分至三公分不等，（７）右手第
    四指割傷一處之傷害，當場倒臥血泊，不省人事。事後，ＰＲＡＳＩＴ見狀，驚
    悔不已，意圖自殺，遂自刺腹部一刀，亦立時昏厥倒地。此際，在客廳之同事Ｊ
    ＡＭＲＵＡＮ、ＪＯＢ、ＵＴＨＡＩ等人因聞房內有異聲，趕來查看方知出事，
    連忙將ＰＲＡＳＩＴ與ＳＯＮ送醫急救並報警處理。後ＰＲＡＳＩＴ雖獲救，惟
    ＳＯＮ則因腹部受有多重刺創導致出血性休克，延至翌（九）日清晨六時許，仍
    傷重不治死亡。嗣警據報在桃園縣龜山鄉「長庚醫院」查獲ＰＲＡＳＩＴ，並循
    線在上址「台灣鍍鋅公司」員工宿舍內起出扣得ＰＲＡＳＩＴ行兇用之短刀一把
    。
二、案經桃園縣警察局大園分局報請臺灣桃園地方法院檢察署檢察官偵查起訴。
    理      由
壹、有罪部分：
一、訊據被告ＰＲＡＳＩＴ，坦承與被害人ＳＯＮ係男同性戀人關係，已交往一年多
    ，其經常提供金錢予ＳＯＮ花用或賭博，於前開時、地，飲酒後略有睡意，進房
    欲與ＳＯＮ同床共眠，然遭拒絕，ＳＯＮ並對之掌摑且出言責怪害其賭博輸錢，
    雙方頓起爭執進而相互拉扯，推擠間，ＳＯＮ之頭部有碰撞櫥櫃，後其自忖平日
    對ＳＯＮ不薄且用情極深，竟受如此待遇，一時氣憤，遂持刀朝ＳＯＮ之腹部等
    部位刺、劃數刀，致ＳＯＮ送醫急救不治死亡，該把刀係於案發前，其在公司附
    近之商購買並應要求轉贈ＳＯＮ，當時係置於床底下等情不諱，其於偵查中且供
    稱留於案發現場之手指骨一只係ＳＯＮ所有，當時係ＳＯＮ先拿該只手指骨對之
    擊打，其方持刀回刺ＳＯＮ等語（見偵字卷第二五頁反面，第二六頁反面），並
    有短刀一把扣案及攝有手指骨之案發現場照片十六幀在卷可憑。稽以經檢察官會
    同法醫相驗及解剖被害人ＳＯＮ屍體結果，發現ＳＯＮ係受有（１）淺劃傷三條
    於兩乳下方，長約六公分。（２）左胸乳房下三公分處的一個刺創，創口長二‧
    五公分，向後向右略向上刺穿左側第七肋間至左心包膜表面，未入心囊或胸腔內
    。（３）左季肋部的一個刺創，創口長二‧五公分，向後略向右刺入胃竇部前臂
    。（４）腹上部左側近中的一個刺創，創口長二‧五公分，上方帶有一點皮瓣，
    往後略向右地刺經橫結腸繫膜、右腎門及肝臟之間，到達腰椎右側最後一根肋骨
    下方的肌肉，整個刺創的途徑長度估計為十七公分（刀刃之長度至少也應有此長
    度）。腹腔積血及血塊有一千西西，右腹膜後腔及右腎周圍軟組織也見大量出血
    （估計也有一千西西）。（５）右腹上部有二個刺創，向後刺中十二指腸第二部
    分及空腸前十五公分處。（６）另外臍左側有二處及右季肋部有三處刺傷均僅刺
    及肚皮軟組織，未入腹腔，創口一公分至三公分不等。（７）右手第四指有一道
    割傷。（８）頭頂部一處皮下出血，三Ｘ一‧五公分：：：以上各傷可以是一把
    單刃刀所為，刀刃最少十七公分長，離刀柄遠處較細，離刀柄近處較寬（約二‧
    五公分），除右手外，所有刀傷都在腹部：：：係腹部遭受多重刺創，造成出血
    性休克而死亡，有勘驗筆錄、解剖筆錄、相驗屍體證明書、法務部法醫研究所八
    十九年八月十四日（八九）法醫所醫鑑字第０八三四號鑑定書各一份及相驗暨解
    剖照片二十四幀存卷足徵。經解剖檢驗認定被害人ＳＯＮ致死原因係腹部遭受多
    重刺創，核與被告自承係持刀刺向ＳＯＮ腹部之情，若合符節，抑且，被害人並
    受有頭頂部皮下出血三Ｘ一‧五公分之傷害一處，係與外物碰觸所致非屬刀傷，
    核亦與被告坦言於推擠間ＳＯＮ之頭部曾撞及櫥櫃之情相符，再者，據該解剖鑑
    定書所研判造成被害人刺創之刀器形狀，並與扣案該把短刀之外形相契合，綜此
    ，足徵被告ＰＲＡＳＩＴ所承各節屬實，悉堪採信。另其雖矢口否認有殺人之故
    意，辯稱其當時很生氣，僅欲教訓ＳＯＮ，並欲致ＳＯＮ於死之意，且係ＳＯＮ
    先拿刀刺其腹部，其為自衛方奪刀反刺回去，至在警訊及偵查中供稱係自殺，乃
    因誤認被害人未死，欲為被害人脫免傷害罪責故為如斯陳述云云。但查：
  （一）持銳利之刀器朝人體腹部要害猛刺，足致人發生死亡之結果，此為一般常識
        ，亦為被告所預見，此據其於本院審理時承明。茲其既預見此情，竟又持刀
        朝被害人ＳＯＮ之腹部要害猛刺數刀，其中刺入腹上部左側近中之該刀又深
        沒腹腔達十七公分，刀刃幾近全部刺入人體，由此足徵其行兇當時，下手力
        道極為猛烈強勁，殺意至為堅定，是其具有殺人之犯意，彰彰至明。其辯稱
        並無殺人之意云云，明顯不實，要屬避就之詞，不足採信。
  （二）被告於警訊供承：（你肚子的傷口是怎麼來的？）我殺了被害者以後，自己
        再往肚子捅刺一刀，之後，我清醒時就在醫院了等語（見偵字卷第四頁反面
        ），偵查中且承明：（我）反手握刀，刺（被害人）腹部三刀，又刺自己腹
        部一刀：：：我刺了對方，我知道錯了，覺得他太可憐了，要痛苦二個人一
        同痛苦等語（見偵字卷第二六頁），即已承明其係先持刀刺殺ＳＯＮ之後，
        因驚悔不已，始意圖自殺而持刀反刺自己腹部一刀之情，況於偵查中，檢察
        官係詢以「有無殺死他之意思？」，被告則答稱：我不是故意要殺死他，只
        是一時衝動才殺他等語（同見偵字卷第二六頁），依此詢答之內容觀之，顯
        然斯時被告已知ＳＯＮ死亡，因之，被告自無誤認被害人仍未死，欲為之脫
        免傷害罪責而為斯言之可能，抑且，復參酌被告於警訊自承「往（自己）肚
        子捅刺一刀，之後，我清醒時就在醫院了」等語，前已述明，既言自刺腹部
        一刀之後清醒時就在醫院，顯見此際其已傷重而立時昏厥倒地，此再徵之證
        人ＪＡＭＲＵＡＮ、ＪＯＢ、ＵＴＨＡＩ各於警訊、偵查或本院調查時證稱
        進房查看時，ＰＲＡＳＩＴ與ＳＯＮ均已躺在地上未有動靜等情益明。職是
        ，既已因傷重昏厥倒地，寧有猶能奪刀再猛刺被害人數刀之體力與精神力？
        佐此各端，至徵前揭被告於警、偵訊中之所承屬實。嗣其於本院審理時翻稱
        係ＳＯＮ先拿刀刺其腹部，其為自衛方奪刀反刺回去云云，殊違事實，核屬
        卸責之詞，委無足採。
    綜述，本件事證已明，被告持刀殺人之犯行洵堪認定，應依法論科。
二、核被告ＰＲＡＳＩＴ所為，係犯刑法第二百七十一條第一項之殺人罪。爰審酌被
    告之素行、僅因細故即持刀殺人、以尖刀猛刺被害人腹部數刀，更深入腹腔達十
    十公分，手段殘忍，惡性深重，惟念其於大錯鑄成後即因驚悔而自殺未遂，堪認
    其深知所為非是，於偵、審中並坦承絕大部分犯行，要見有悛悔之心，秉性未泯
    等情狀，量處如主文所示之刑，並依刑法第九十五條之規定，諭知於刑之執行完
    畢或赦免後，驅逐出境。
三、扣案短刀一把雖係被告持以行兇殺人所用之工具，惟被告陳明該把刀於購得後已
    轉贈ＳＯＮ等語，稽之證人ＪＡＭＲＵＡＮ、ＪＯＢ、ＵＴＨＡＩ於本院調查時
    均結證稱事發當日未見ＰＲＡＳＩＴ持有或於衣、褲口袋插有刀器等語，顯見當
    時被告並未攜刀入房，由是可徵該把短刀原即置於ＳＯＮ之房內，衡此，自是堪
    認被告承稱該把刀已轉贈ＳＯＮ之情屬實，要非仍屬被告所有，又非違禁物，不
    得宣告沒收，末此敘明。
貳、無罪部分：
一、公訴意旨另指被告ＰＲＡＳＩＴ持有扣案之短刀部分，係涉犯槍砲彈藥刀械管制
    條例第十四條第三項之未經許可，持有刀械罪嫌云云。
二、按槍砲彈藥刀械管制條例所指之刀械，係指經中央主管機關公告查禁管制之刀械
    為限。茲經本院勘驗結果，扣案之該把短刀核與槍砲彈藥刀械管制條例所附管制
    刀械之圖例不符，再經送鑑，亦認該把短刀之柄長十二公分、刃長二十二公分，
    單面開鋒背無鋸齒，非為槍砲彈藥刀械管制條例之管制刀械，有桃園縣警察局桃
    警保字第九０七七五號函一紙附卷可稽。既非管制刀械，則依上開說明，被告購
    買並持有之，亦無由成立本罪，此部分自應為無罪之諭知。
據上論斷，應依刑事訴訟法第二百九十九條第一項前段、第三百零一條第一項，刑法
第二百七十一條第一項、第九十五條，判決如主文。
本案經檢察官何祖舜到庭執行職務。
中      華      民      國    九十      年      一      月     十七     日
                              臺灣桃園地方法院刑事第三庭
                                  審判長法  官  謝順輝
                                        法  官  林惠霞
                                        法  官  蔡榮澤
如不服本判決，應於送達後十日內，向本院提出上訴狀。
附本件論罪科刑依據之法條：
刑法第二百七十一條第一項
殺人者，處死刑、無期徒刑或十年以上有期徒刑。


司法院資訊處製作；財團法人民間司法改革基金會備份。
